臺灣臺南地方法院民事判決　　　　　　　100年度訴字第857號
原　　　告　第一商業銀行股份有限公司
法定代理人　蔡慶年
訴訟代理人　蘇淑蓉
被　　　告　財政部國有財產局臺灣南區辦事處臺南分處即郭啟
　　　　　　生之遺產管理人
法定代理人　林秀娟
訴訟代理人　王文文
上列當事人間請求清償借款事件，本院於民國100年8月4日言詞
辯論終結，判決如下：
    主      文
被告應給付原告新台幣陸拾壹萬柒仟肆佰捌拾陸元，及自民國九
十九年四月十七日起至清償日止，按週年利率百分之四點三三計
算之利息，暨自民國九十九年五月十八日起至清償日止，逾期六
個月以內部分，按上開利率百分之十，逾期超過六個月部分，按
上開利率百分之二十計付之違約金。
訴訟費用新台幣陸仟柒佰貳拾元由被告負擔。
    事 實 及 理 由
一、原告起訴主張：緣被繼承人郭啟生於民國96年1月12日受冠
    宏貿易有限公司（下稱冠宏公司）之邀擔任連帶保證人，向
    原告借款新台幣（下同）70萬元，借款期限至97年1月12日
    止，約定按月付息，到期清償本金及利息，嗣又逐年繼續展
    期至100年1月12日，仍約定按月付息，到期清償本金及利息
    ，未依約支付利息或到期不清償時，除按約定計付遲延利息
    外，逾期在6個月以內者，另按約定利率10%，逾期超過6個
    月部分，另按約定利率20%加付違約金，立有借據、借款展
    期約定書、約定書、保證書等可證。詎借款人冠宏公司僅繳
    納利息至99年4月，且尚有餘額617,486元未清償，而郭啟生
    既為冠宏公司連帶保證人，依法自應負連帶清償之責；惟郭
    啟生於99年6月30日死亡，所有繼承人均拋棄繼承，經本院
    選任被告財政部國有財產局臺灣南區辦事處臺南分處為遺產
    管理人，爰依消費借貸之法律關係訴請被告清償，並聲明如
    主文第一項所示。
二、被告則以：原告請求被告於管理被繼承人郭啟生之遺產範圍
    內向其清償617,486元，暨其利息及違約金，但卻未提出借
    貸之契約書或其他得以據為請求之事實基礎，而該等事實基
    礎之真偽又關係著借貸法律關係之成立與否，原告應負有舉
    證責任。被告秉於遺產管理人身份，為盡善良管理人職責，
    有明瞭系爭借貸款項是否屬實之必要等語置辯；並聲明：原
    告之訴駁回。
三、經查，
（一）原告前揭主張，業據其提出借據、借款展期約定書、約定
      書、保證書、放款（單筆授信）攤還、收息記錄查詢單等
      件為憑，且被告為郭啟生之遺產管理人，並有本院99年度
      司財管字第184號裁定可稽；而被告對上開證據之真實性
      及原告主張之金額，復不爭執，原告之主張，自堪信採。
      茲郭啟生既為原告債權之連帶保證人，對原告依法負有清
      償之責；而被告為郭啟生之遺產管理人，依民法第1179條
      第1項第4款之規定，有為郭啟生清償債權之職務，是原告
      請求被告清償郭啟生應負擔之上開債務，於法有據。
（二）按給付有確定期限者，債務人自期限屆滿時起，負遲延責
      任；且遲延之債務，以支付金錢為標的者，債權人得請求
      依法定利率計算之遲延利息。但約定利率較高者，仍從其
      約定利率；又當事人得約定債務人於債務不履行時，應支
      付違約金，民法第229條第1項、第233條第1項及第250條
      第1項分別定有明文。從而原告本於消費借貸及連帶保證
      之法律關係，併請求被告給付如主文第1項所示之款項、
      利息及違約金，即為有理由，應予准許。
四、另按法院為終局判決時，應依職權為訴訟費用之裁判；且訴
    訟費用，由敗訴之當事人負擔，民事訴訟法第87條第1項、
    第78條分別定有明文，乃確定本件訴訟費用為6,720元，並
    由被告負擔。
五、據上論結，本件原告之訴為有理由，依民事訴訟法第87第1
    項、第78條，判決如主文。
中    華    民    國    100    年    8    月    18    日
                      民事第二庭  法  官  魏玉英
以上正本係照原本作成
如對本判決上訴，須於判決送達後20日內向本院提出上訴狀
如委任律師提起上訴者，應一併繳納上訴審裁判費
中    華    民    國    100    年    8    月    18    日
                                  書記官  蔡曉卿